臺灣板橋地方法院民事判決　　　　　　　94年度訴字第1162號
原　　　告　精頂纖維事業有限公司
法定代理人　乙○○
被　　　告　甲○○○○○○○○.
上列當事人間請求履行協議事件，本院於民國94年9 月13日言詞
辯論終結，判決如下：
    主      文
被告應給付原告新臺幣陸拾捌萬捌仟貳佰陸拾捌元，及自民國九
十四年八月五日起至清償日止，按週年利率百分之五計算之利息
。
訴訟費用由被告負擔。
本判決於原告以新臺幣貳拾萬元供擔保後，得假執行。但被告
如以新臺幣陸拾捌萬捌仟貳佰陸拾捌元為原告願供擔保，得免為
假執行。
    事實及理由
一、原告主張：
（一）緣被告積欠原告債務新臺幣（下同）688,268 元尚未清償
      ，兩造嗣於民國94年4 月22日達成協議，約定追溯自94年
      3 月25日起由被告按月清償20,000元至全部清償完畢止，
      並約定如超過3 個月未清償時，被告即喪失期限利益，原
      告可就全部金額求償，並由被告本人親自簽立協議書（下
      或稱94年協議書），訴外人即被告之子王文源亦簽名見證
      ，詎被告均未依約履行，經原告催討亦置之不理。
（二）本件被告自承94年協議書簽名係真正，且係為確認數額，
      苟無任何債務存在，則有何數額可供其確認？又其上載明
      「借支」，豈可謂非借款？且查兩造於90年10月12日協商
      結算，嗣於92年10月20日被告亦簽立協議書（下或稱92年
      協議書），其上亦載明借支款，並書明金額，益足證明非
      如被告所辯為應付之工繳。
（三）依民事訴訟法第358 條第1 項規定，私文書經本人或其代
      理人簽名，推定為真正，本件被告自認系爭2 件協議書上
      之簽名為真正，苟其認與原載內容或原意不符，自應由被
      告負舉證責任，況依系爭2 件協議書內容觀之，語意明確
      且均係連續記載，並無增刪，豈可為其原意不合？
（四）原告否認積欠被告工繳之情事，此應由被告舉證以實其說
      。況依原告所列債權早於90年12月間，苟原告積欠工繳，
      被告豈可能於92年、94年兩度書立向原告借支之憑證，而
      不予扣除？退步言之，縱認有該等債務之存在，惟承攬人
      之報酬請求權因2 年間不行使而消滅，本件被告主張之工
      繳債權亦已罹於時效，自無主張抵銷之餘地。
（五）是原告聲明：被告應給付原告688,268 元，及自起訴狀繕
      本送達之翌日起至清償日止，按週年利率5 ％計算之利息
      ，暨以供擔保為條件之假執行宣告。
二、被告則以：
（一）緣被告自88年底開始，陸續承接原告之針織代工，並由原
      告簽發面額1,200,000 元之支票交付被告，作為預付之代
      工工繳，至90年12月25日止，原告應支付被告之工繳共計
      852,942 元，在被告代工期間，被告陸續將溢收之工繳退
      還原告，惟被告尚多退164,674 元。
（二）嗣於94年間，原告以被告代工之成品多有瑕疵為藉口，向
      被告追討所餘之系爭款項，並於94年4 月22日向被告稱欲
      確認數額，被告一時不察，始在原告提出之94年協議書上
      簽名，實則被告之意僅在確認數額，並未及按月清償一節
      ，此可觀94年協議書上僅有被告之簽名，卻無原告之押署
      可明，且經被告查察，被告為原告代工之成品，原告業已
      銷售一空，今原告卻以巧詐之方式，欲將所給付之工繳取
      回，顯無誠信。
（三）原告請求之款項，本即其應給付與被告之代工工繳，兩造
      並無存在原告所稱之債權債務關係，原告提出之協議書僅
      係為確認餘額所為，非如其所主張之借支，是兩造間既無
      債權債務關係存在，原告本件請求即無理由。退步言之，
      縱認94年協議書仍屬有效成立，惟原告尚積欠被告代工工
      繳計852,942 元，已如上述，爰就原告請求688,268 元之
      範圍內，以上開債權主張抵銷，則原告之請求亦無理由。
（四）是被告聲明：
  １、原告之訴及假執行之聲請均駁回。
  ２、如受不利判決，願供擔保免為假執行。
三、原告主張之上開事實，業據其提出系爭協議書2 件、對帳明
    細表1 件為證（見本院卷第4 頁、第27頁、第34頁至第35頁
    ），被告對其曾於上開協議書、對帳明細表上親自簽名之情
    事均不為爭執，惟以：原告以被告代工之成品多有瑕疵為藉
    口，向被告追討所餘之系爭款項，並於94年4 月22日向被告
    稱欲確認數額，被告一時不察，始在原告提出之94年協議書
    上簽名，實則被告之意僅在確認數額，並未及按月清償一節
    ，且被告為原告代工之成品，原告業已銷售一空，今原告卻
    以巧詐之方式，欲將所給付之工繳取回，實不合理，縱認上
    開協議書確實有效成立，惟原告尚積欠被告代工工繳計852,
    942 元，爰就原告請求688,268 元之範圍內主張抵銷等情為
    辯，是系爭2 件協議書實質上是否真正，及原告是否積欠被
    告工繳，厥為本件重要之爭執。
四、按「私文書經本人或其代理人簽名、蓋章或按指印或有法院
    或公證人之認證者，推定為真正。」，民事訴訟法第358 條
    第1 項定有明文。本件被告既自承曾於協議書2 件、對帳明
    細表1 件親自簽名，則在其未提出反證以前，自可信上開文
    書所揭之陳述為真。經核原告提出系爭2 件協議書及對帳明
    細表，其中系爭2 件協議書上，被告均已簽名表示其確實積
    欠原告688,268 元，而此欠款金額究係如何產生，均在對帳
    明細表上逐筆陳列，亦經被告親自簽名，再細繹對帳明細表
    上所列各筆金額與系爭2 筆協議書上所載均相符，未見有何
    不同；且查，被告亦稱原告係簽發面額1,200,000 元之支票
    交付被告，作為預付之工繳，而原告應支付其工繳852,942
    元等情（見本院卷第14頁），則依其所述，如原告尚積欠其
    工繳達852,942 元，本件爭執復係原告欲行追回溢付之工繳
    而生，則在此情況下，被告豈有於系爭2 件協議書、對帳明
    細表上均簽名表示尚積欠原告688,268 元，其中94年協議書
    上尚由訴外人即其子王文源簽名見證之可能？是被告此部分
    之辯解，實與常情相悖，更重要者，被告並未提出反證推翻
    系爭2 件協議書、對帳明細表之真正，是原告依94年協議書
    對原告主張，即非無據。
五、被告復以：原告尚積欠其工繳852,942 元，在本件原告請求
    之範圍內，其主張抵銷等情為辯，惟為原告所否認，經查：
（一）被告固提出請款明細表5 件（見本院卷第16頁至第20頁）
      ，欲作為原告尚積欠其工繳之證明，惟原告以：90年9 至
      11月份、90年12月份請款明細表2 件（見本院卷第19頁、
      第20頁）所載之工繳，均已在上開對帳明細表中結算清楚
      等語為辯，且經本院核對原告提出之對帳明細表（見本院
      卷第34頁至第35頁），確實係結算兩造自90年6 月至90年
      12月底有關工繳等相關交易往來，是被告關於90年9 至11
      月份、90年12月份請款明細表2 件所載之工繳是否得主張
      抵銷，已非無疑。
（二）按「左列各款請求權，因2 年間不行使而消滅：．．．七
      、技師、承攬人之報酬及其墊款。．．．」，民法第127
      條第7 款定有明文。再細繹本件被告提出上開請款明細表
      5 件，最早係發生在88年10月間，最遲係發生在92年5 月
      間，而被告為原告針織代工，兩造間應係成立承攬契約，
      是原告於94年8 月26日始具狀主張以上開工繳債權為抵銷
      抗辯，無論此項債權是否存在，揆諸首揭說明，均已罹於
      時效，是原告主張時效抗辯，洵屬有據。
六、綜上所述，原告之主張尚可採信，被告抗辯諸情則乏依據，
    從而，原告依據被告簽立94年協議書，據以提起本訴，請求
    被告應給付688,268 元，及自起訴狀繕本送達之翌日即94年
    8 月5 日起至清償日止，按週年利率5 ％計算之利息，即無
    不合，應予准許。
七、兩造陳明願供擔保請為宣告假執行或免為假執行，經核均與
    規定相符，爰分別酌定相當之擔保金額予以宣告之。
八、結論：本件原告之訴為有理由，依民事訴訟法第78條、第39
    0 條第2 項、第392 條第2 項，判決如主文。
中　　華　　民　　國　　94　　年　　9 　　月　　27　　日
                  民事第二庭法　官　鍾啟煌
以上正本係照原本作成
如對本判決上訴，須於判決送達後20日內，向本院提出上訴狀，
上訴臺灣高等法院（應按他造人數提出繕本）。
中　　華　　民　　國　　94　　年　　9 　　月　　27　　日
                            書記官　李威賜
